臺灣高等法院臺南分院民事裁定　96年度抗字第311號
抗　告　人　　久井企業股份有限公司
法定代理人　　甲○○
送達代收人　　葉銘進律師
相　對　人　　台南縣政府
法定代理人　　丙○○
代　理　人　　乙○○
上列當事人間因聲請假處分事件，抗告人對於中華民國96年8月3
1日台灣台南地方法院裁定（96年度裁全字第6766號）提起抗告
，本院裁定如下：
    主  文
抗告駁回。
抗告訴訟費用由抗告人負擔。
    理  由
一、抗告意旨略以：原裁定以抗告人為本件假處分之聲請，係求
    為禁止相對人台南縣政府對於公物之設定、變更、廢止或其
    一般使用，核屬行政處分，即以公法上爭議為標的，普通法
    院自無審判權限，而為駁回聲請之裁定。惟按：
  (一)「訴訟事件是否屬普通法院之權限，應以原告起訴主張為訴
    訟標的之法律關係，是否私法上爭執為斷。本件相對人即原
    告起訴主張之訴訟標的為民法第184條之侵權行為損害賠償
    法律關係，‥‥相對人既非依行政訴訟法規定，以撤銷再抗
    告人所為免職之行政處分，附帶請求損害賠償為訴訟標的，
    而係依民法侵權行為損害賠償之私法上請求權起訴，普通法
    院自有審判權。」有最高法院85年度台抗字第19號裁判可稽
    。抗告人於本件聲請時係主張：「相對人擬實施之改善措施
    ，係因第三人東和紡織公司向相對人申請設置倉儲批發業開
    發計畫中規劃取得基地連通文華路之土地使用權，開闢進出
    基地通道，即如聲請狀附圖中橘色螢光筆所示部分，而第三
    人東和紡織公司卻無法按其開發計畫取得基地通往文華路之
    通道，造成車輛經由文德路回流至中山路與仁德交流道南下
    匝道出口，此參狀附會議紀錄結論1.之記載甚明，乃相對人
    不強制要求或命令第三人東和紡織公司遵行開發計畫，竟選
    擇採取非對人民權益損害最少之方法，其擬為之行政作為顯
    有違行政程序法第7條第2款所揭示之原則，換言之，相對人
    機關之公務員為此違法之行政行為顯有故意或過失，抗告人
    即得依國家賠償法第2條第2項規定請求相對人機關負損害賠
    償責任。」等語，是抗告人於原審聲請時，所主張之訴訟標
    的法律關係為國家賠償法上之損害賠償請求權，而依國家賠
    償法第11、12條之規定，普通法院對於國家賠償事件係有審
    判權，揆諸上開最高法院裁判意旨，普通法院就本件自有審
    判權，原審未察及此，遽予駁回本件聲請，其適用法則應有
    違誤。
  (二)又相對人擬實施之措施，將使台南縣仁德鄉○○路如聲請狀
    附圖黃色螢光筆所示路段完全無車輛經過，此嚴重損及該路
    段商店之生計，而抗告人設於該路段（文德路33號）之仁德
    交流道加油站（即久井加油站）亦將深受影響，此已有立即
    明顯侵害抗告人權益之危險，且抗告人之權益將因現狀變更
    而受到繼續性之侵害，是抗告人為避免發生重大之損害，確
    有必要聲請定暫時狀態之假處分以保全權利。又抗告人願供
    擔保以代釋明，併此陳明。為此，爰依法於法定期間內提出
    抗告，請求廢棄原裁定，並准抗告人供擔保後，禁止相對人
    實施「(1)中山路與文德路交叉路口之中央分隔島缺口於上午
    尖峰時段（即上午7時至9時）及下午尖峰時段（即下午17時
    至19時）封閉，並先試辦一個禮拜觀察執行效果。(2)中山路
    東向西車輛禁止右轉文德路，並以軟質回復桿分隔車流，減
    少衝突點。中山路東向西外側車道僅開放交流道南下出口下
    匝道車流右轉。」之行為，或准發回原審更為裁定云云。
二、按訴訟事件不屬於普通法院之權限者，法院應以裁定駁回之
    ，民事訴訟法第249條第1項第1款定有明文。則訴訟事件如
    不屬普通法院之權限，普通法院對之即無權審判，如衡其性
    質顯係不能補正者，無需經審判長定期間先命補正之程序，
    受訴法院得逕認原告之訴為不合法，以裁定駁回之。復按行
    政處分，係指行政機關就公法上具體事件所為之決定或其他
    公權力措施而對外直接發生法律效果之單方行政行為；又前
    項決定或措施之相對人雖非特定，而依一般性特徵可得確定
    其範圍者，為一般處分，亦適用有關行政處分之規定；再有
    關公物之設定、變更、廢止或其一般使用者，亦同，行政程
    序法第92條亦規定甚明。
三、經查：
  (一)抗告人固指稱其聲請本件假處分之訴訟標的法律關係為國家
    賠償法上之損害賠償請求權，故普通法院對此有審判權云云
    ，然查，抗告人於聲請假處分時主張：「相對人擬實施之上
    開措施，將使得台南縣仁德鄉○○路如聲請狀附圖黃色螢光
    筆所示路段完全無車輛經過，嚴重損及該路段商店之生計，
    尤其是抗告人（抗告人於聲請狀上誤載為相對人）設於該路
    段文德路33號之仁德交流道加油站（即久井加油站）將毫無
    生機，此已有立即明顯侵害抗告人權益之危險，且抗告人之
    權益將因現狀變更而受到繼續性之侵害，是抗告人為避免發
    生重大之損害，確有必要聲請定暫時狀態之假處分以資保全
    之必要。」核其聲請之真意係就相對人台南縣政府即將實施
    之交通管制措施有所爭執，而無論上開交通管制措施係屬行
    政機關就公法上具體事件所為之決定或其他公權力措施而對
    外直接發生法律效果之行政處分行為，或僅為單純具通知意
    思之事實行為，其均屬行政機關基於行政作用所為之公法上
    行為，與民事訴訟乃當事人請求國家司法機關就其私法上權
    利之爭執，依法裁判所施行之程序有不同，故普通法院對此
    自無審判權，抗告人應循行政訴訟程序為保全處分之請求。
  (二)又我國國家賠償法固採雙軌制，允許請求權人可循民事或行
    政訴訟程序請求賠償，惟無論循何種訴訟程序請求，均應先
    以書面向賠償義務機關請求之，此為國家賠償法第10條第1
    項規定所採之協議先行主義，於協議不成時，請求權人始得
    以訴主張之。故縱認本件為損害賠償之訴，訴訟標的為損害
    賠償請求權，惟抗告人並未與相對人先行協議，即提起本件
    損害賠償之訴並聲請假處分，與上開法律規定要件不合，其
    訴亦為不合法。
四、綜上所述，抗告人所為假處分聲請核屬公法事件，普通法院
    不具審判權，則原審法院以審判權欠缺，駁回抗告人聲請，
    尚無不當。抗告意旨猶執前詞，指摘原裁定不當，求予廢棄
    ，為無理由，應予駁回。
五、據上論結，本件抗告為無理由，依民事訴訟法第495條之1第
    1項、第449條第1項、第95條、第78條，裁定如主文。
中　　華　　民　　國　　96　　年　　12　　月　　11　　日
                      民事第四庭審判長法  官    王惠一
                                      法  官    王浦傑
                                      法  官    蘇重信
上為正本係照原本作成。
如不服本裁定，僅得於收受本裁定正本送達後10日內以適用法規
顯有錯誤為理由，向本院提出再抗告狀（須附繕本）依法應繳納
抗告費新台幣1千元，並委任律師為訴訟代理人，經本院許可後
始可再抗告於最高法院。
中　　華　　民　　國　　96　　年　　12　　月　　11　　日
                                      書記官    黃文生
【附記】
民事訴訟法第495條之1第2項準用同法第466條之1第1、2項規定
：
(1)對於第二審判決上訴，上訴人應委任律師為訴訟代理人。但上
  訴人或其法定代理人具有律師資格者，不在此限。
(2)上訴人之配偶、三親等內之血親、二親等內之姻親，或上訴人
  為法人、中央或地方機關時，其所屬專任人員具有律師資格並
  經法院認為適當者，亦得為第三審訴訟代理人。
民事訴訟法第466條之2：
上訴人無資力委任訴訟代理人者，得依訴訟救助之規定，聲請第
三審法院為之選任律師為其訴訟代理人。
